臺灣嘉義地方法院刑事判決　　　　　　　96年度訴緝字第27號
公　訴　人　臺灣嘉義地方法院檢察署檢察官
被　　　告　乙○○
　　　　　　　　　　（另案在臺灣雲林戒治所強制戒治中）
指定辯護人　本院公設辯護人　丙○○
上列被告因違反槍砲彈藥刀械管制條例案件，經檢察官提起公訴
（九十五年度偵字第六五八七號），及移送併辦（臺灣雲林地方
法院檢察署九十六年度偵字第三六九九號），本院判決如下：
    主  文
乙○○未經許可，持有空氣槍，累犯，處有期徒刑肆年肆月，併
科罰金新臺幣拾萬元，罰金如易服勞役，以新臺幣壹仟元折算壹
日，扣案之空氣槍貳支（槍枝管制編號：0000000000
號、0000000000號）及瓦斯鋼瓶陸罐均沒收；又未經
許可寄藏子彈，累犯，處有期徒刑陸月，併科罰金新臺幣壹萬元
，罰金如易服勞役，以新臺幣壹仟元折算壹日，減為有期徒刑參
月，併科罰金新臺幣伍仟元，罰金如易服勞役，以新臺幣壹仟元
折算壹日。應執行有期徒刑肆年陸月，併科罰金新臺幣拾萬元，
罰金如易服勞役，以新臺幣壹仟元折算壹日，扣案之空氣槍貳支
（槍枝管制編號：0000000000號、00000000
00號）及瓦斯鋼瓶陸罐均沒收。
    事  實
一、乙○○前因持有第一級毒品案件，於民國九十年十月二十六
    日，經臺灣雲林地方法院以九十年度易字第六六八號判決判
    處有期徒刑二月，如易科罰金，以銀元三百元折算一日確定
    ，於九十一年一月十五日易科罰金執行完畢，猶不知悔改，
    明知具殺傷力之槍枝及子彈，分係槍砲彈藥刀械管制條例所
    列管之槍砲、彈藥，未經許可均不得持有、寄藏，竟基於持
    有空氣槍之犯意，於民國九十五年五月間某日（起訴書誤載
    為九十五年九月上旬某日），在雲林縣二崙鄉定安村定安五
    二號甲○○（另案由臺灣嘉義地方法院審理中）住處，向甲
    ○○借用取得具殺傷力之空氣槍一枝（槍枝管制編號：00
    00000000號）及供空氣槍使用之鋼珠一包，未經許
    可而無故持有之，乙○○旋於同日購買供空氣槍使用之瓦斯
    鋼瓶六罐，嗣因上開空氣槍因故無法擊發，乙○○乃於三、
    四日後接續上開持有空氣槍之犯意，再至甲○○上開住處，
    向甲○○借用具殺傷力之空氣槍一枝（槍枝管制編號：00
    00000000號），未經許可而無故持有之，並將上開
    空氣槍一枝（槍枝管制編號：0000000000號）、
    瓦斯鋼瓶六罐、鋼珠一包及空氣槍一枝（槍枝管制編號：0
    000000000號）、由向甲○○借用之鋼珠一包中取
    出鋼珠十二顆分別置放。復基於為他人寄藏子彈之犯意，於
    九十五年八月間某日，在雲林縣虎尾鎮金冠遊藝場，受真實
    姓名不詳綽號「松哥」之成年男子委託，未經許可，同時代
    為保管具殺傷力之口徑九㎜制式子彈一顆及具直徑約九‧○
    ㎜金屬彈頭之土造子彈一顆，並於收受後將之藏放在車牌號
    碼ＴＧ—一二一七號自用小客車上。嗣於九十五年九月八日
    凌晨四時二十分許，乙○○駕駛上開車輛沿台一線南下行駛
    ，見警心虛駕車加速逃逸，經警見其行跡可疑，乃於嘉義縣
    民雄鄉○○村○○道路上將其攔下並予以盤查，當場在車牌
    號碼ＴＧ—一二一七號自用小客車上扣得上開空氣槍一枝（
    槍枝管制編號：0000000000號）、鋼珠一包、瓦
    斯鋼瓶六罐及子彈二顆（經鑑驗試射後僅餘彈殼二個及彈頭
    一個），復於九十六年七月十二日晚上十時許，為警於車牌
    號碼ＤＴ—六六七三號自用小客車上扣得上開空氣槍一枝（
    槍枝管制編號：0000000000號）及鋼珠十二顆，
    始悉上情。
二、案經嘉義縣警察局民雄分局報告臺灣嘉義地方法院檢察署檢
    察官偵查起訴，及雲林縣警察局斗南分局報告臺灣雲林地方
    法院檢察署檢察官移送併辦。
    理  由
一、按被告以外之人於審判外之陳述，經當事人於審判程序同意
    作為證據，法院審酌該言詞陳述或書面陳述作成時之情況，
    認為適當者，亦得為證據。當事人、代理人或辯護人於法院
    調查證據時，知有第一百五十九條第一項不得為證據之情形
    ，而未於言詞辯論終結前聲明異議，視為有前項之同意，刑
    事訴訟法第一百五十九條之五定有明文。查本件認定事實所
    引用之供述證據，經本院於審理時提示被告乙○○及其辯護
    人均表示無意見，迄於言詞辯論終結前亦未聲明異議，可認
    為同意作為證據，本院審酌該供述證據之取得過程並無瑕疵
    ，與本案待證事實間復具有相當之關聯性，以之為本案證據
    尚無不當，自得採為證據，先予明。
二、上開事實，業據被告乙○○於本院（見本院訴緝卷第一四三
    至一四八頁）坦承不諱，核與證人甲○○於本院證述（見本
    院訴緝卷第一二九至一三八頁）指述相符，並有空氣槍二支
    及供該槍使用之瓦斯鋼瓶六罐、鋼珠一包、鋼珠十二顆暨已
    擊發之彈殼二個及彈頭一個扣案可資佐證。又扣案之空氣槍
    二支及子彈二顆經送內政部警政署刑事警察局以性能檢驗法
    、試射法及動能測試法鑑定結果：(一)就槍枝管制編號：00
    00000000號之槍枝部分：認係空氣長槍，以小型二
    氧化碳高壓鋼瓶內氣體為發射動力，機械性能良好，經裝填
    直徑約六㎜、重量約○‧八八ｇ鋼珠試射三次，測得鋼珠速
    度分別為二○二、一九六、一九七公尺／秒，計算其動能分
    別為一七‧九五、一六‧九○、一七‧○八焦耳，單位面積
    動能分別為六三‧五○、五九‧七八、六○‧三九焦耳／平
    方公分；(二)就槍枝管制編號0000000000號之槍枝
    部分：認係空氣槍，以小型二氧化碳高壓鋼瓶內氣體為發射
    動力，經測試結果，其發射彈丸單位面積動能為四五‧二焦
    耳／平方公分；(三)就扣案子彈二顆部分：１一顆，認係口徑
    九㎜之制式子彈，經檢視，彈底具撞擊痕跡，經實際試射可
    擊發，認具殺傷力。２一顆，認係土造子彈，具直徑約九‧
    ○㎜金屬彈頭，經實際試射，可擊發，認具殺傷力，分別有
    內政部警政署刑事警察局九十五年十一月九日刑鑑字第○九
    五○一三八六六四號及九十六年八月二十八日刑鑑字第○九
    六○一一二二二七號槍彈鑑定書在卷可稽（見第六五八七號
    偵查卷第一九至二四頁、本院訴緝卷第九八至一○○頁），
    又依日本科學警察研究所之研究結果，彈丸單位面積動能達
    二○焦耳／平方公分，則足以穿入人體皮肉層，而扣案之空
    氣槍二支，經試射後，單位面積動能均超過二○焦耳／平方
    公分，顯足以穿入人體皮肉層，應認具殺傷力。綜上，堪認
    被告上開自白與事實相符，應屬可信。本案事證已臻明確，
    被告犯行堪以認定。
三、按連續、接續或繼續犯之行為過程中，遇有刑罰之法律變更
    時，其一部行為涉及舊法，一部行為涉及新法者，仍應依最
    後行為時之法律處斷，不發生新舊法比較適用問題（最高法
    院九十六年度臺上字第四九○九號判決參照）。被告最初持
    有上開二支空氣槍之時間均為九十五年五月間某日，雖均係
    在刑法於九十四年二月二日修正公布，並自九十五年七月一
    日施行前，然其持有之行為繼續至九十五年九月八日及九十
    六年七月十二日始為警查獲，其持有空氣槍犯行之終了係在
    刑法修正公布施行後，自無行為後法律變更可言，應逕適用
    修正後之刑法規定論處。
四、核被告所為，係犯槍砲彈藥刀械管制條例第八條第四項之未
    經許可持有空氣槍罪及同條例第十二條第四項之未經許可寄
    藏子彈罪。公訴人雖認被告係涉犯未經許可寄藏槍枝罪嫌而
    提起公訴，惟持有與寄藏係二種不同之犯罪型態，寄藏係行
    為人受他人之委託，而代為收藏使不易為人所發現而言，而
    基於自主占有管領之意思持有，則非寄藏，僅能論以持有罪
    名，被告向甲○○借用取得上開空氣槍二支，顯係基於自主
    占有管領之意思，而為自己持有，故自屬持有行為，而非寄
    藏，然保管之本身所為之持有，既係寄藏之當然結果，本院
    自得併予審理，並已於九十六年十月三十一日當庭告知上述
    之新事實及罪名（見本院訴緝卷第一四○頁），令被告依該
    新事實及罪名為辯論，自於其防禦權之行使無礙，且該持有
    、寄藏罪名，分屬同條項之罪，自毋庸依刑事訴訟法第三百
    條規定，變更起訴法條，併此敘明。被告於九十五年五月間
    ，先後相隔三、四日，在相同地點，向甲○○借用上開空氣
    槍二支，其主觀上應係基於單一之持有槍枝之犯意，客觀上
    該借用行為之時、地十分密接，應屬接續犯，為包括之一罪
    。又槍砲彈藥刀械管制條例所謂寄藏，係指受他人之委託代
    為保管，其保管之本身所為之持有，既係寄藏之當然結果，
    法律上自僅就寄藏行為為包括之評價，不應另就持有予以論
    罪，是被告為寄藏而持有上開具有殺傷力之子彈，自不就持
    有另予論罪。被告既係分別於不同時間地點向甲○○借得持
    有空氣槍及為「松哥」寄藏子彈，其所犯上開未經許可持有
    空氣槍及未經許可寄藏子彈二罪，犯意各別，罪名互異，應
    分論併罰，公訴意旨認被告所犯上開二罪，為想像競合犯，
    應依刑法第五十五條之規定從一重處斷，尚有誤會，附此敘
    明。又被告前因持有第一級毒品案件，於九十年十月二十六
    日，經臺灣雲林地方法院以九十年度易字第六六八號判決判
    處有期徒刑二月，如易科罰金，以銀元三百元折算一日確定
    ，於九十一年一月十五日執行完畢，有臺灣高等法院被告前
    案紀錄表附卷足憑，其受有期徒刑之執行完畢後，五年內再
    犯本件有期徒刑以上之罪，為累犯，應各依刑法第四十七條
    第一項規定加重其刑。另公訴人移送本院併案審理被告持有
    空氣槍一枝（槍枝管制編號：0000000000號）之
    犯行（臺灣雲林地方法院檢察署九十六年度偵字第三六九九
    號），與公訴人已起訴之上揭犯行，有接續犯之裁判上一罪
    關係，自為起訴效力所及，應併予審究。爰審酌被告係國中
    畢業之智識程度，持有、寄藏具殺傷力之槍彈對人身安全及
    社會治安所可能造成之危害，兼衡其持有槍枝及子彈之數量
    及時間，惟無證據證明有持槍彈犯罪之情形，犯後至本院審
    理中始坦認全部犯行等一切情狀，分別量處如主文所示之刑
    ，併就罰金部分諭知易服勞役之折算標準。再按犯罪在中華
    民國九十六年四月二十四日以前者，除本條例另有規定外，
    依下列規定減刑：一、死刑減為無期徒刑。二、無期徒刑減
    為有期徒刑二十年。三、有期徒刑、拘役或罰金，減其刑期
    或金額二分之一，中華民國九十六年罪犯減刑條例第二條第
    一項定有明文。被告本案所犯未經許可持有空氣槍罪之犯罪
    時間雖在九十六年四月二十四日之前，惟其所犯槍砲彈藥刀
    械管制條例第八條之罪名及宣告之刑度，依中華民國九十六
    年罪犯減刑條例第三條第一項第四款之規定，不予減刑；至
    被告本案所犯未經許可寄藏子彈罪之犯罪時間在中華民國九
    十六年四月二十四日以前，復無不得減刑之例外情形，自合
    於上開條例第二條第一項第三款之規定，應減其宣告刑二分
    之一，並與未經許可持有空氣槍罪所處之刑，定其應執行之
    刑，再就罰金部分諭知易服勞役之折算標準。至扣案空氣槍
    二支，均屬違禁物，不問屬於犯人與否，均依刑法第三十八
    條第一項第一款之規定沒收；扣案瓦斯鋼瓶六罐，係供該槍
    使用，作為發射之動力，且為被告所有，業據其供承在卷，
    可認為屬被告所有供犯罪所用之物，併依刑法第三十八條第
    一項第二款宣告沒收。至扣案鋼珠一包及鋼珠十二顆，被告
    辯稱為甲○○所有，核與證人甲○○於本院證述相符（見本
    院訴緝卷第一三五頁），亦無其他證據證明為被告所有，且
    非屬必須沒收之物，故不予宣告沒收；其餘二顆制式子彈，
    經鑑驗試射後均僅餘彈殼二個及彈頭一個，已不具殺傷力，
    而非違禁物，均不予以宣告沒收。
五、至公訴人雖認被告於九十五年九月上旬某日，為真實姓名不
    詳綽號「松哥」之男子寄藏空氣手槍一支（槍枝管制編號：
    0000000000號）及口徑○‧三八吋之制式子彈一
    顆，亦涉犯槍砲彈藥刀械管制條例第八條第四項、第十二條
    第四項之未經許可寄藏槍彈罪嫌等語，惟該空氣手槍及子彈
    ，經送內政部警政署刑事警察局以性能檢驗法、試射法及動
    能測試法鑑定結果：(一)就槍枝管制編號：00000000
    00號之槍枝部分：認係空氣手槍，以小型二氧化碳高壓鋼
    瓶內氣體為發射動力，經裝填直徑約六㎜、重量約○‧八八
    ｇ鋼珠實際試射三次，測得鋼珠速度分別為九七、九六、九
    五公尺／秒，計算其動能分別為四‧一四、四‧○六、三‧
    九七焦耳，單位面積動能分別為一四‧六四、一四‧三四、
    一四‧○四焦耳／平方公分；(二)就子彈一顆部分：認係口徑
    ○‧三八吋之制式子彈，無法擊發，認係不發彈，有內政部
    警政署刑事警察局九十五年十一月九日刑鑑字第○九五○一
    三八六六四號槍彈鑑定書在卷可稽（見第六五八七號偵查卷
    第一九至二四頁），既無證據證明上開槍枝管制編號：00
    00000000號之空氣短槍及口徑○‧三八吋之制式子
    彈具殺傷力，是被告此部分之犯罪尚屬不能證明，惟因公訴
    人指此部分與上開論罪科刑之未經許可持有空氣槍、未經許
    可寄藏子彈罪部分，有想像競合犯之裁判上一罪之關係，爰
    不另為無罪之諭知。
六、另臺灣雲林地方法院檢察署九十六年度偵字第三六九九號移
    送併辦意旨略以：被告基於持有子彈之犯意，於九十四年間
    某日，向真實姓名年籍不詳綽號「大哥」之男子借得子彈一
    顆，嗣於九十六年七月十二日晚上十時許，為警於車牌號碼
    ＤＴ—六六七三號自用小客車上扣得上開子彈一顆，因認被
    告涉犯槍砲彈藥刀械管制條例第十二條第四項之未經許可持
    有子彈罪嫌，且與本件上開起訴之寄藏槍彈部分有想像競合
    犯之裁判上一罪關係，移送本院併案審理。然該子彈一顆經
    送內政部警政署刑事警察局以性能檢驗法及動能測試法鑑定
    結果：認係具子彈外殼之金屬物，有內政部警政署刑事警察
    局九十六年八月二十八日刑鑑字第○九六○一一二二二七號
    槍彈鑑定書在卷可稽（見本院訴緝卷第九八至一○○頁），
    既無證據證明上開子彈外殼之金屬物具殺傷力，自難認移送
    併辦部分與本件上開論罪科刑之未經許可持有空氣槍、寄藏
    子彈犯行有想像競合犯之裁判上一罪關係，是無從就移送併
    辦部分予以審究，應退回由檢察官另為適法處理，併此敘明
    。
據上論斷，應依刑事訴訟法第二百九十九條第一項前段，槍砲彈
藥刀械管制條例第八條第四項、第十二條第四項，刑法第十一條
前段、第四十七條第一項、第四十二條第三項、第五十一條第五
款、第七款、第三十八條第一項第一款、第二款，判決如主文。
本案經檢察官陳志川到庭執行職務。
中　　華　　民　　國　九十六　年　 十一 　月   十四 　日
                  刑事第三庭    審判長法  官  陳仁智
                                      法  官  陳蒨儀
                                      法  官  鄭雅文
以上正本證明與原本無異。
如不服本判決，應於判決送達後十日內向本院提出上訴狀，上訴
書狀依法應敘述具體理由，如未敘述具體理由者，應於上訴期間
屆滿後二十日內補提理由書於本院（均應附繕本）。
中　　華　　民　　國　九十六　年　 十一 　月   十四 　日
                                    　書記官　鄭翔元
附錄論罪科刑法條：
槍砲彈藥刀械管制條例第八條
未經許可，製造、販賣或運輸鋼筆槍、瓦斯槍、麻醉槍、獵槍、
空氣槍或第四條第一項第一款所定其他可發射金屬或子彈具有殺
傷力之各式槍砲者，處無期徒刑或五年以上有期徒刑，併科新臺
幣一千萬元以下罰金。
未經許可，轉讓、出租或出借前項所列槍枝者，處五年以上有期
徒刑，併科新臺幣一千萬元以下罰金。
意圖供自己或他人犯罪之用，而犯前二項之罪者，處無期徒刑或
七年以上有期徒刑，併科新臺幣一千萬元以下罰金。
未經許可，持有、寄藏或意圖販賣而陳列第一項所列槍枝者，處
三年以上十年以下有期徒刑，併科新臺幣七百萬元以下罰金。
第一項至第三項之未遂犯罰之。
槍砲彈藥刀械管制條例第十二條
未經許可，製造、販賣或運輸子彈者，處一年以上七年以下有期
徒刑，併科新臺幣五百萬元以下罰金。
未經許可，轉讓、出租或出借子彈者，處六月以上五年以下有期
徒刑，併科新臺幣三百萬元以下罰金。
意圖供自己或他人犯罪之用，而犯前二項之罪者，處三年以上十
年以下有期徒刑，併科新臺幣七百萬元以下罰金。
未經許可，持有、寄藏或意圖販賣而陳列子彈者，處五年以下有
期徒刑，併科新臺幣三百萬元以下罰金。
第一項至第三項之未遂犯罰之。
